臺灣士林地方法院刑事判決　　　　　　 99年度審訴字第886號
　　公　訴　人　臺灣高雄地方法院檢察署檢察官
　　被　　　告　郭善廉
上列被告因偽造文書等案件，經檢察官提起公訴（99年度偵字第
7518號），臺灣高雄地方法院判決管轄錯誤移送本院審理，被告
於準備程序就被訴事實為有罪之陳述，本院合議庭裁定由受命法
官獨任改依簡式審判程序審理，並判決如下：
    主    文
郭善廉共同行使偽造公文書，足以生損害於公眾及他人，處有期
徒刑壹年肆月。
扣案之臺灣彰化地方法院檢察署公證處公文書上偽造之「台灣台
北地方法院監管科」公印文壹枚沒收。
    事實及理由
一、本件犯罪事實及證據除引用起訴書之記載（如附件起訴書）
    外，另更正並補充：（一）犯罪事實部分：郭善廉與真實姓
    名、年籍均不詳之成年男子及女子數名，共同基於意圖為自
    己不法所有、冒用公務員官銜、行使偽造公文書之犯意聯絡
    ，合組詐欺集團，於民國（下同）98年9 月23日11時30分許
    ，由該集團成員自稱係石牌派出所女警，以電話向蕭實中佯
    稱涉嫌洗錢案件云云，旋由該集團之自稱彰化縣警察局警員
    「許麗萍」再撥打蕭實中之電話，佯稱須電話製作筆錄，並
    可責由「蔡錫銘」隊長替伊作分案調查與帳戶財產證明云云
    ，復再由該集團之自稱「蔡錫銘」之員警佯稱，須拿新臺幣
    （下同）60萬元作假扣押，始可防止彰化縣法官凍結帳戶，
    將聯絡相關人員，向其收取60萬元云云，嗣於同日下午3 時
    許由郭善廉自稱「簡明鴻」，攜帶由該詐騙集團成員以「台
    灣台北地方法院監管科」公印文所偽造之「臺灣彰化地方法
    院檢察署公證處」收據影本1 份，於同日前往臺北市○○區
    ○○街2 段289 巷口之不特定多數人均得共見共聞之場所，
    公然向蕭實中佯稱其係彰化縣警察局警察「簡明鴻」，受指
    示前來收取監管款項，向蕭實中收取現金60萬元，郭善廉並
    因此交付上開偽造之監管收據1 份予蕭實中，足以生損害於
    臺灣彰化地方法院檢察署對外行使公文書之正確性、司法公
    信力及蕭實中之權益。（二）本件犯罪事實，業據被告郭善
    廉於本院準備程序及審理中坦承不諱，核與起訴書所載之證
    據相符，足認被告上開任意性自白與事實相合，可以採信，
    本件事證明確，被告犯行洵堪認定，應依法論科。
二、按刑法所謂公印，係指公署或公務員職務上所用之印信而言
    ，又所謂公印或公印文，係專指表示公署或公務員資格而言
    ，即俗稱大印與小官章及其印文（最高法院22年上字第1904
    號及69年臺上字第693 號判例參照）；又公印文之形式凡符
    合印信條例規定之要件而製頒，無論為印、關防、職章、圖
    記，如足以表示其為公務主體之同一性者，均屬之（最高法
    院89年度臺上字第3155號判決參照）；另所謂公文書乃公務
    員職務上製作之文書，刑法第10條第3 項定有明文，而刑法
    上偽造文書罪章係著重於公共信用法益之保護，即使該偽造
    文書所載名義製作人實無其人，而社會上一般人仍有誤信其
    為真正文書之危險，仍難阻卻犯罪之成立（最高法院54年度
    臺上字第1404號判例參照）。查本案被害人蕭實中交付60萬
    元予被告郭善廉時所收取之臺灣彰化地方法院檢察署公證處
    公文影本上蓋有台灣台北地方法院監管科公印文1 枚，有該
    公文影本1 紙在卷可查，此印文因係表示公務機關之印信，
    自屬公印文，而上開文書因蓋有偽造之「台灣台北地方法院
    監管科」，客觀上顯足使人誤信其為公務員職務上所製作之
    真正文書之危險，自屬偽造之公文書無訛。是核被告所為，
    係犯第159 條冒用公務員官銜罪、第216 條、第211 條之行
    使偽造公文書罪及第339 條第1 項之詐欺取財罪。被告偽造
    公印文，係偽造公文書之部分行為，而偽造公文書之低度行
    為復為行使之高度行為所吸收，均不另論罪。又被告就上開
    犯行與詐欺集團成員間，有犯意聯絡及行為分擔，均屬共同
    正犯。被告前開冒用公務員官銜、行使偽造公文書及詐欺取
    財罪，客觀上均屬犯罪過程中因果歷程未中斷之一連貫行為
    之實施，且有局部重合，依一般社會通念，應係出於同一犯
    罪故意所實行之一個犯罪行為，卻同時觸犯數罪名，為想像
    競合犯，應依刑法第55條規定從一重之行使偽造公文書罪處
    斷。爰審酌被告郭善廉因無力償債，即貿然同意擔任詐騙集
    團之車手，利用一般民眾欠缺法律專業知識、對於檢察機關
    偵辦案件程序未必瞭解，及民眾對於檢察機關人員執行職務
    公信力之信賴等心理，遽以行使偽造公文書之方式遂行其等
    詐騙行為，手段卑劣，另其所為除造成被害人損失60萬元外
    ，亦對臺灣彰化地方法院檢察署對外行使公文書之正確性及
    對司法機關之公信力危害甚鉅，兼衡其於本案犯罪之角色分
    工上顯居較次要之地位，及犯後雖坦承犯行，態度尚稱良好
    ，惟未能賠償被害人所受損失等一切情狀，量處如主文所示
    之刑，以資懲儆。
三、另本件偽造之「臺灣彰化地方法院檢察署公證處」收據1 紙
    ，業經詐欺集團成員偽造完成後，由被告郭善廉交付予被害
    人蕭實中持有，已非被告所有之物，故不予宣告沒收。惟按
    偽造之印章、印文或署押，不問屬於犯人與否，沒收之，刑
    法第219 條定有明文。查，前揭臺灣彰化地方法院檢察署公
    證處公文書上偽造之「台灣台北地方法院監管科」公印文1
    枚，屬偽造之公印文，自應依前揭規定併予沒收。
據上論斷，應依刑事訴訟法第273 條之1 第1 項、第299 條第1
項前段、第310 條之2 、第454 條第2 項，刑法第28條、第159
條、第211 條、第216 條、第339 條第1 項、第55條、第219 條
，刑法施行法第1 條之1 第1 項、第2 項前段，判決如主文。
本案經檢察官孟玉梅到庭執行職務。
中    華    民    國   100    年    3     月    18    日
                  刑事第一庭法  官  李育仁
以上正本與原本無異。
如不服本判決應於收受送達後10日向本院提出上訴書狀，並應敘
述具體理由；其未敘述上訴理由者，應於上訴期間屆滿後20日內
向本院補提理由書（均須按他造當事人之人數附繕本）「切勿逕
送上級法院」。
                            書記官  張竣閔
中    華    民    國   100    年    3     月    18    日
附錄本案論罪科刑法條全文：
中華民國刑法第159條
公然冒用公務員服飾、徽章或官銜者，處 5 百元以下罰金。
中華民國刑法第211條
偽造、變造公文書，足以生損害於公眾或他人者，處1 年以上7
年以下有期徒刑。
中華民國刑法第216條
行使第 210 條至第 215 條之文書者，依偽造、變造文書或登載
不實事項或使登載不實事項之規定處斷。
中華民國刑法第339條
意圖為自己或第三人不法之所有，以詐術使人將本人或第三人之
物交付者，處5 年以下有期徒刑、拘役或科或併科1 千元以下罰
金。
以前項方法得財產上不法之利益或使第三人得之者，亦同。
前二項之未遂犯罰之。